臺灣板橋地方法院民事判決　　　　　　　　　　　　九十三年度訴字第一三一八號
　　原　　　告　　彰化商業銀行股份有限公司
　　法定代理人　　乙○○
　　訴訟代理人　　辛○○
　　被　　　告　　庚○○(即郭.
　　　　　　　　　己○○(即郭.
　　　　　　　　　戊○○(即郭.
　　　　　　　　　丙○○(即郭.
　　　　　　　　　丁○○(即郭.
　　右　一　人
　　法定代理人　　甲○○
　　右二被告共同　翁顯杰律師
　　訴訟代理人
右當事人間請求返還消費借貸款事件，本院判決如左：
    主    文
原告之訴駁回。
訴訟費用由原告負擔。
    事    實
甲、原告方面：
一、聲明：被告應連帶給付原告新台幣（下同）四百五十萬元，及自民國九十年四月
    十五日起至清償日止，按原告牌告基本放款利率加碼年息百分之一．五計算之利
    息，暨自九十年三月十六日起至九十年九月十五日止，按年利率百分之九．三三
    之一成，自九十年九月十六日起至清償日止，按年利率百分之九．三三之二成計
    算之違約金。
二、陳述：
    (一)緣主債務人統麟企業有限公司於民國八十八年十二月九日邀同訴外人郭貴春為
      連帶保證人，與原告訂立保證書，約定就統麟企業有限公司現在（包括過去所
      負，現在尚未清償）及將來對於原告所負之一切債務，以新金新台幣（下同）
      一千五百萬元為限額暨其利息、違約金、損害賠償、及其他從屬於主債務人之
      負擔，願與主債務人負連帶清償之責，並立具保證乙紙，授信約定書四紙交原
      告收執。
    (二)嗣主債務人統麟企業有限公司向原告借款四百五十萬元，依借據約定，期間自
      八十九年十二月十五日起至九十年十二月十五日止，經立具借據一紙交與原告
      收執，惟統麟企業有限公司自九十年五月起即未依約交付利息，本金到期亦未
      清償，尚欠本金四百五十萬元及利息與違約金未還，迭經催討無效，依法訴外
      人郭貴春自應負連帶清償責任。
    (三)訴外人郭貴春不幸於八十九年十一月十九日去世，被告庚○○、己○○、戊○○為繼承人，繼承人郭鳳珠亦不幸於八十六年間去世，丙○○、丁○○為代位
      繼承人，依法自應負連帶清償責任。
    (四)綜上所述，主債務人統麟企業有限公司債務已全部到期，惟迭經催討無效，迄
      未清償，爰依借貸與連帶保證之法律關係請求被告負連帶給付責任。
三、證據：提出借據一件、約定書四件、保證書一件為證。
乙、被告丙○○、丁○○方面：
一、聲明：原告之訴駁回。
二、陳述：
    (一)本件連帶保證人郭貴春已於八十九年十一月十九日死亡，斯時權利能力消滅，
      其所為保證契約效力應即終止，故郭貴春不可能於八十九年十二月十五日同意
      或簽名、蓋章於借據上，任統麟企業有限公司向原告借款之連帶保證人，復於
      繼承開始時，郭貴春並於遺有原告所稱之債務，是故原告所主張之債務自非繼
      承之標的。
    (二)保證契約，係以保證人個人之信用，擔保主債務人債務之履行，此觀民法第七
      百三十九條自明，自是專屬於保證人自身之義務，自非繼承之標的。
丙、被告己○○、戊○○方面：
一、聲明：原告之訴駁回。
二、陳述；訴外人郭貴春已於八十九年十一月十九日死亡，不可能於八十九年十二月
    十五日在主債務人統麟企業有限公司向原告借款四百五十萬元之借據上簽名，參
    酌民法第一百十一條「法律行為之一部分無效者，全部皆為無效」之規定，該借
    據應為無效。
丁、被告庚○○方面：
    被告庚○○未於最後言詞辯論期日到場，據其此前提出之書狀所為聲明與陳述如
    左：
一、聲明：原告之訴駁回。
二、陳述：
    (一)郭貴春已於八十九年十一月十九日死亡，原告所舉借據上連帶保證人郭貴春之
      簽名、蓋章，顯係偽造，殊為明確，即不生法律效果，是以原告主張被告應繼
      承郭貴春於八十九年十二月十五日於借款借據上為連帶保證之債務，即屬無據
      。
    (二)再者，原告所提出之借據，就郭貴春部分既屬偽造，則原告所舉另外證據，如
      約定書、保證書，其中是否為郭貴春所親自簽名，即屬懷疑，被告否認該約定
      書、保證書上郭貴春之簽名、蓋章為真正。
    (三)依原告所提保證書特別條款壹載有：保證人得隨時以書面通知　貴行終止保證
      契約，但自　貴行收到此項通知之次營業日起，本保證契約始因而終止，是原
      告依約應使連帶保證人知悉其保證之債務狀況，並於債務發生時，由連帶保證
      人共同於借據簽名、蓋章，以知悉其保證債務之狀況，以衡酌是否繼續為保證
      ，果不再為保證，依得依保證書特別條款壹之約定，有權逕行終止保證契約，
      此乃保證人之權利。被告之被繼承人郭貴春已於八十九年十一月十九日死亡，
      並未於八十九年十二月十五日之借據上簽名，是以原告之承辦人員，顯未使郭
      貴春或其繼承人知悉其連帶保證債務之狀況，妨礙保證人隨時以書面通知終止
      保證契約權利之行使，是以該八十九年十二月十五日之債款縱縱為真實，亦因
      連帶保證人郭貴春或其繼承人均不知此債務之發生，有礙其隨時以書面，通知
      終止保證契約權利之行使，是以，本諸誠信原則，該借款債務亦不得拘束被告
      。
    (四)按繼承人有數人時，在分割遺產前，各繼承人對於遺產全部為公同共有，查統
      麟企業有限公司法定代理人郭光靈為郭貴春之子，原告起訴時未為被告，當事
      人顯然不適格。
三、證據：提出保證書特別條款一件為證。
    理    由
一、本件被告庚○○未於言詞辯論期日到場，核無民事訴訟法第三百八十六條各款所
    列之情形，爰依原告聲請，由其一造辯論而為判決。
二、原告起訴主張：主債務人統麟企業有限公司於八十八年十二月九日就其向原告之
    借款債務在一千五百萬元之限額內，邀同訴外人郭貴春擔任連帶保證人，嗣於八
    十九年十二月十五日統麟企業有限公司向原告借款四百五十萬元，嗣未依約償還
    本息，郭貴春基於連帶保證之法律關係自應負連帶清償責任，惟郭貴春已於八十
    九年十一日十九日死亡，其保證債務自應由被告繼承，爰依據借貸與連帶保證之
    法律關係，請求被告連帶給付如訴之聲明所示之本金、利息與違約金云云。被告
    則抗辯：訴外人郭貴春已於八十九年十一月十九日死亡，不可能於同年十二月十
    五日之借據上簽名、蓋章，又郭貴春之保證債務於其死亡時即已消滅，被告無庸
    繼承系爭保證債務，原告依據借貸與連帶保證之法律關係請求被告連帶清，顯無
    理由等語。
三、經查原告主張訴外人郭貴春於八十八年十二月九日同意就主債務人統麟企業有限
    公司向原告之借款債務在一千五百萬元內負連帶保證責任，及統麟企業有限公司
    於八十九年十二月十五日向原告借款四百五十萬元尚未清償之事實，已據提出借
    據一件、約定書四紙、保證書一件為證，復為被告己○○、戊○○、丙○○、丁○○所不爭執，自堪信為真實。復查原告請求被告負連帶保證責任之前借款債務
    係於八十九年十二月十五日成立，而郭貴春則於前開債務成立前之同年十一月十
    九日死亡，有
    應由被告共同繼承。
四、按保證債務原則上固得繼承，然依債權人與保證人間之明示或默示之合意，保證
    人有解除權或終止權之保留時，保證人得行使其所保留之解除權或終止權，而使
    保證契約溯及地或向將來消滅之情事者，因保證人之死亡而消滅（參閱史尚寬：
    債篇各論，第八八一頁，七十五年十一月版）。查訴外人郭貴春與原告簽訂之保
    證書特別條款壹載明：「保證人（即郭貴春）得隨時通知貴行（即原告）終止本
    保證契約」，而郭貴春已於八十九年十一月十九日死亡，揆諸前揭說明，系爭保
    證契約於八十九年十一月十九日郭貴春死亡時即已消滅，被告自無庸繼承郭貴春
    之保證債務。是原告請求被告就主債務人統麟企業有限公司於八十九年十二月十
    五日向原告借款之債務，負連帶保證責任，顯屬無據。
五、從而，原告依據借貸與連帶保證之法律關係，請求被告連帶清償借款四百五十萬
    元及約定利息、違約金，為無理由，應予駁回。
六、結論：原告之訴為無理由，依民事訴訟法第三百八十五條第一項前段、第七十八
    條，判決如主文。
中　　　華　　　民　　　國　　九十三　　年　　　九　　　月　　二十三　　日
                                臺灣板橋地方法院民事第三庭
                                    法  官  何君豪
右為正本係照原本作成
如對本判決上訴，須於判決送達後廿日內向本院提出上訴狀
中　　　華　　　民　　　國　　九十三　　年　　　九　　　月　　二十三　　日
                                    書記官  蕭興南
